【裁判字號】    91,易緝,198
【裁判日期】    920110
【裁判案由】    詐欺
【裁判全文】
臺灣臺北地方法院刑事判決                        九十一年度易緝字第一九八號
    公  訴  人  臺灣臺北地方法院檢察署檢察官
    被      告  丙○○  男  四.
右列被告因侵占案件，經檢察官提起公訴（八十二年度偵字第九五一六號），本院判
決如左：
    主  文
丙○○無罪。
    理  由
一、公訴意旨略以：被告丙○○於民國八十二年三月五日上午九時五十五分許，在告
    訴人台北市○○區○○路鴻玖小客車租賃有限公司（下稱鴻玖公司，代表人蔡鴻
    儒，現已更名為久鴻小客車租賃有限公司，代表人甲○○，下稱久鴻公司）以日
    租金新台幣（下同）二千三百元之代價，向告訴人承租車號ＦＦ─０六五六號自
    用小客車一輛，約定租期三日，至八十二年三月八日租期屆滿翌日，本應繳納租
    金並歸還上開自用小客車，詎竟意圖為自己不法之所有，拒不繳納租金，亦不歸
    還車輛，顯將上開自用小客車據為己有，而侵占入己，屢經告訴人催討，被告均
    置之不理，並避不見面，因認被告涉有侵占罪嫌等語。
二、按犯罪事實應依證據認定之，無證據不得推定其犯罪事實；又不能證明被告犯罪
    者，應諭知無罪之判決，刑事訴訟法第一百五十四條、第三百零一條第一項分別
    定有明文。次按所謂認定犯罪事實之證據，係指足以認定被告確有犯罪行為之積
    極證據而言，該項證據自須適合於被告犯罪事實認定，始得採為斷罪資料，如未
    能發現相當證據，或證據不足以證明，自不能以推測或擬制之方法，為裁判基礎
    。最高法院二十九年度上字第三一○五號、四十年台上字第八六號判例可資參照
    。再按刑法上之侵占罪，須持有人變易其原來之持有意思而為不法所有之意思，
    始能成立，如僅將持有物延不交還或有其他原因致一時未能交還，既缺乏主觀要
    件，即難遽以該罪相繩，最高法院六十八年臺上字第三一四六號著有判例可資參
    照。
三、本件公訴人認被告涉有右揭侵占犯行，係以告訴代理人乙○○之指訴、汽車出租
    約定切結書、被告身分證影本、駕駛執照影本各一紙為其主要論據。訊據被告固
    坦承於右揭時地向告訴人承租上開車號ＦＦ─０六五六號自用小客車一輛，並未
    依約繳納租金之事實不諱，惟堅決否認有何公訴人所指之侵占犯行，辯稱：「伊
    當時離婚，心情不好，想租車出去散心，後來沒有錢可以付租金，就越拖越久，
    現已還四萬元，洵無侵占犯行。」等語。查：被告於八十二年三月五日上午九時
    五十五分許，在台北市○○區○○路告訴人鴻玖公司處（已更名為久鴻小客車租
    賃有限公司，代表人甲○○）以日租金二千三百元之代價，向告訴人承租車號Ｆ
    Ｆ─０六五六號自用小客車一輛，約定租期三日，迄八十二年四月二十九日始在
    台北縣汐止市為告訴人尋獲上開自用小客車，共積欠租金十萬三千五百元，遲至
    九十一年十二月二十七日始返還四萬元等情，業據被告自承在卷，核與告訴代理
    人乙○○指訴情節相符，並有汽車出租約定切結書、被告身分證影本、駕駛執照
    影本、台北市政府營利事業登記證影本、台北市政府建設局八十八年六月二十二
    日建一字第八八二九六三六四號函各一紙在卷可憑；公訴人所據汽車出租約定切
    結書、被告身分證影本、駕駛執照影本各一紙僅足證明被告承租車輛四十五日後
    因告訴人尋獲上開自用小客車始歸還，共積欠租金十萬三千五百元乙節，固為實
    情，惟尚不足以前揭證據即率爾推論其於租期屆滿後有易持有上開自用小客車為
    所有之不法所有意圖；告訴代理人乙○○亦供稱因被告前向告訴人承租車輛，繳
    納租金及歸還車輛之紀錄正常，始同意出租上開自用小客車，衡諸被告於持用上
    開自用小客車之期間，並未將上開營業小客車予以轉借或出賣他人，被告辯稱其
    因經濟狀況不佳，無力繳納車租，始未主動聯絡告訴人並歸還車輛及繳納租金等
    語，亦合常情，應堪採信。故本件屬單純民事糾葛，尚不足以被告未主動聯絡告
    訴人並歸還車輛及繳納租金之違約行徑，即率爾推論其有易持有為所有之不法所
    有意圖。此外，復查無其他積極證據足認被告有何告訴人指摘之侵占犯行，不能
    證明其犯罪，自為被告無罪之諭知。
據上論斷，應依刑事訴訟法第三百零一條第一項，判決如主文。
中    華    民    國      九十二    年        一      月        十      日
                                      臺灣臺北地方法院刑事第六庭
                                          法  官    黃  雅  芬
右正本證明與原本無異。
如不服本判決，應於判決送達後十日內，向本院提出上訴狀。
                                          書記官    楊  麗  娟
中    華    民    國      九十二    年        一      月        十三    日


司法院資訊處製作；財團法人民間司法改革基金會備份。
